【裁判字號】    95,訴,2059
【裁判日期】    950810
【裁判案由】    毒品危害防制條例
【裁判全文】
臺灣臺中地方法院刑事判決              95年度訴字第2059號
公  訴  人  臺灣臺中地方法院檢察署檢察官
被      告  甲○○
上列被告因違反毒品危害防制條例案件，經檢察官提起公訴（95
年度毒偵字第410、732號），及移送併辦（95年度毒偵字第1641
號），茲被告於準備程序中就被訴事實為有罪之陳述，受命法官
於聽取當事人之意見後，由本院合議庭裁定由受命法官獨任進行
簡式審判程序，判決如下：
    主    文
甲○○連續施用第一級毒品，累犯，處有期徒刑壹年；扣案之第
一級毒品海洛因（合計驗餘淨重零點肆陸公克）及含第一級毒品
海洛因之殘渣袋貳只均沒收銷燬之、供前開第一級毒品海洛因包
裝用之外包裝袋貳只（合計空包裝重零點伍壹公克）、注射針筒
貳支及注射用水壹瓶均沒收。又連續施用第二級毒品，累犯，處
有期徒刑陸月。應執行有期徒刑壹年肆月；扣案之第一級毒品海
洛因（合計驗餘淨重零點肆陸公克）及含第一級毒品海洛因之殘
渣袋貳只均沒收銷燬之、供前開第一級毒品海洛因包裝用之外包
裝袋貳只（合計空包裝重零點伍壹公克）、注射針筒貳支及注射
用水壹瓶均沒收。
    犯罪事實及理由
一、犯罪事實：
    甲○○前於民國八十九年間，因施用毒品案件，經臺灣高雄
    地方法院以八十九年度毒聲字第七五七一號裁定送觀察、勒
    戒後，認無繼續施用毒品之傾向，於八十九年十月九日出勒
    戒處所，並由臺灣高雄地方法院檢察署檢察官以八十九年度
    毒偵字第六五八八號為不起訴處分確定。又於九十一年間，
    因施用毒品案件，經本院以九十二年度毒聲字第四八七號裁
    定送觀察、勒戒後，認有繼續施用毒品之傾向，再經本院以
    九十二年度毒聲字第二二二四號裁定令入戒治處所施以強制
    戒治，原指揮書執畢日期為九十三年八月二十七日，嗣因毒
    品危害防制條例修正，而於九十三年一月九日出戒治處所；
    再於九十四年間，因施用毒品案件，經臺灣臺中地方法院檢
    察署檢察官以九十四年度毒偵字第三五五九號提起公訴，經
    本院以九十四年度訴字第二五七三號判決判處有期徒刑十一
    月確定。詎甲○○竟於觀察勒戒執行完畢釋放後五年內，再
    犯上開施用毒品犯行，經法院判刑後，猶不知悔改，復各基
    於施用第一級毒品及第二級毒品之概括犯意，自九十四年十
    二月初起，至九十五年三月二十七日上午八時許止，在其位
    於臺中縣大里市○○里○○○街一０六號住處，以將海洛因
    摻水稀釋後再以注射針筒注入體內，及以摻入香煙點燃吸食
    之方式，約每隔二至三日施用第一級毒品海洛因一次，連續
    施用多次。另於九十五年一月十四日及同年一月二十一日，
    在上開住處，以將甲基安非他命置於玻璃球吸食器內，以火
    燒烤產生燻煙，再吸食該燻煙之方式，連續施用第二級毒品
    甲基安非他命二次。嗣先於(一)九十五年一月十五日凌晨零時
    十分許，在臺中市○區○○路四段與立德街口為警查獲，並
    扣得其所有之第一級毒品海洛因（合計驗餘淨重０．四六公
    克）、供該第一級毒品海洛因包裝用之外包裝袋二只（合計
    空包裝重０．五一公克），經採集其尿液送驗結果，呈甲基
    安非他命及嗎啡陽性反應。又於(二)九十五年一月二十二日下
    午二時十分許，在臺中市○區○○路四段一八六號德安百貨
    八樓「武裝聯盟網路咖啡店」為警查獲，並扣得其所有供施
    用第一級毒品海洛因使用之注射針筒一支、注射用水一瓶及
    含有第一級毒品海洛因之殘渣袋一只，經採集其尿液送驗結
    果，亦呈甲基安非他命及嗎啡陽性反應。再於(三)九十五年三
    月二十八日晚上十一時十分許，在臺中市○區○○路一三五
    號為警查獲，並扣得其所有供施用第一級毒品海洛因使用之
    注射針筒一支及含有第一級毒品海洛因之殘渣袋一只，經採
    集其尿液送驗結果，呈嗎啡陽性反應。
二、證據名稱：
（一）被告甲○○於本院準備程序及審理時為認罪之陳述。
（二）詮昕科技股份有限公司出具之濫用藥物尿液檢驗報告三紙
      及法務部調查局九十五年五月十日調科壹字第一二００一
      七八三九號鑑定通知書一紙。
（三）扣案之第一級毒品海洛因（合計驗餘淨重０．四六公克）
      及含第一級毒品海洛因之殘渣袋二只、供前開第一級毒品
      海洛因包裝用之外包裝袋二只（合計空包裝重０．五一公
      克）、注射針筒二支及注射用水一瓶。
（四）臺灣高等法院被告前案紀錄表及臺灣臺中地方法院檢察署
      刑案資料查註紀錄表各一份。
三、併案之臺灣臺中地方法院檢察署九十五年度毒偵字第一六四
    一號甲○○連續施用第一級毒品犯行部分，雖未經起訴，惟
    與本件起訴之連續施用第一級毒品犯行，具有連續犯之裁判
    上一罪關係，本院自得併予審理。
四、按最高法院九十五年五月九日九十五年度第七次刑事庭會議
    決議要旨：『一、施用第一、二級毒品為犯罪行為，毒品危
    害防制條例第十條定有處罰明文。故施用第一、二級毒品者
    ，依前揭規定本應科以刑罰。惟基於刑事政策，對合於一定
    條件之施用者，則依同條例第二十條、第二十三條之規定，
    施以觀察、勒戒及強制戒治之保安處分。二、毒品危害防制
    條例於民國九十二年七月九日修正公布，自九十三年一月九
    日施行，其中第二十條、第二十三條將施用毒品之刑事處遇
    程序，區分為「初犯」及「五年內再犯」、「五年後再犯」
    。依其立法理由之說明：「初犯」，經觀察、勒戒或強制戒
    治後，應為不起訴處分或不付審理之裁定；經觀察、勒戒或
    強制戒治執行完畢釋放後，「五年內再犯」者，因其再犯率
    甚高，原實施之觀察、勒戒及強制戒治既已無法收其實效，
    爰依法追訴或裁定交付審理。至於經觀察、勒戒或強制戒治
    執行完畢釋放後，「五年後再犯」者，前所實施之觀察、勒
    戒或強制戒治已足以遮斷其施用毒品之毒癮，為期自新及協
    助其斷除毒癮，仍適用「初犯」規定，先經觀察、勒戒或強
    制戒治之程序。從而依修正後之規定，僅限於「初犯」及「
    五年後再犯」二種情形，始應先經觀察、勒戒或強制戒治程
    序。倘被告於五年內已再犯，經依法追訴處罰，縱其第三次
    （或第三次以上）再度施用毒品之時間，在初犯經觀察、勒
    戒或強制戒治執行完畢釋放五年以後，已不合於「五年後再
    犯」之規定，且因已於「五年內再犯」，顯見其再犯率甚高
    ，原實施觀察、勒戒或強制戒治，已無法收其實效，即應依
    該條例第十條處罰。』；是被告本件第四次再度施用毒品之
    時間（即自九十四年十二月初起），雖在初犯經觀察勒戒執
    行完畢釋放五年以後，而合於「五年後再犯」之規定，惟其
    於九十四年間已於「五年內再犯」施用毒品犯行（即本院九
    十四年度訴字第二五七三號案件），依上開最高法院決議內
    容，認被告再犯率甚高，原實施觀察、勒戒或強制戒治，已
    無法收其實效，應依毒品危害防制條例第十條處罰，附此敘
    明。
五、被告行為後，刑法第五十六條連續犯之規定，業於九十四年
    二月二日修正公布刪除，並於九十五年七月一日施行，被告
    連續施用第一級毒品及連續施用第二級毒品之犯行，因行為
    後新法業已刪除連續犯之規定，此刪除雖非犯罪構成要件之
    變更，但顯已影響行為人刑罰之法律效果，自屬法律有變更
    ，依新法第二條第一項規定，比較新、舊法結果，仍應適用
    較有利於被告之行為時法律即舊法論以連續犯（最高法院九
    十五年第八次刑事庭會議決議參照）。
六、被告前因違反毒品危害防制條例案件，經本院以九十二年度
    訴字第二二一二號刑事判決分別判處有期徒刑十月及四月，
    並定其應執行有期徒刑一年確定，甫於九十三年十二月十五
    日因縮刑期滿而執行完畢等情，有被告之臺灣高等法院被告
    前案紀錄表及臺灣臺中地方法院檢察署刑案資料查註紀錄表
    各一份在卷足參，茲被告於五年以內再故意犯本件有期徒刑
    以上之連續施用第一級毒品罪及連續施用第二級毒品罪，不
    論依修正前之刑法第四十七條，或修正後之刑法第四十七條
    第一項之規定，均構成累犯，對被告而言，並無有利或不利
    之情形，自不生新舊法比較之問題，均應逕依修正前之刑法
    第四十七條規定，各論以累犯，均遞加重其刑。
七、刑法第二條第一項規定：「行為後法律有變更者，適用行為
    時之法律。但行為後之法律有利於行為人者，適用最有利於
    行為人之法律」。而刑法第五十一條業於九十四年二月二日
    修正公布，並於九十五年七月一日施行，修正前刑法第五十
    一條規定：「數罪併罰，分別宣告其罪之刑，依左列各款定
    其應執行者：」，其中第五款規定：「宣告多數有期徒刑者
    ，於各刑中之最長期以上，各刑合併之刑期以下，定其刑期
    。但不得逾二十年。」；修正後刑法第五十一條第五款規定
    ：「宣告多數有期徒刑者，於各刑中之最長期以上，各刑合
    併之刑期以下，定其刑期。但不得逾三十年」，比較結果，
    修正後刑法並非較有利於被告，依刑法第二條第一項前段之
    規定，仍應依修正前刑法，定其應執行之刑。
八、扣案之毒品海洛因（合計驗餘淨重０．四六公克）為毒品危
    害防制條例第二條第二項第一款規定之第一級毒品，而含第
    一級毒品海洛因之殘渣袋二只，其上殘留之海洛因已無法與
    各該殘渣袋剝離，應全部視為被查獲之毒品，不論屬於犯人
    與否，均應依毒品危害防制條例第十八條第一項前段規定沒
    收銷燬之；又依毒品危害防制條例第十八條第一項之規定，
    得諭知沒收並銷燬之者，以查獲之毒品及專供製造或施用毒
    品之器具為限，並不及於毒品之外包裝。本件經查獲之供前
    開第一級毒品海洛因包裝用之外包裝袋二只（合計空包裝重
    ０．五一公克）既與毒品海洛因分別鑑秤其重量，與毒品海
    洛因即無難以析離而無法個別宣告沒收之情事，故應認係被
    告所有供犯罪所用之物，爰依刑法第三十八條第一項第二款
    之規定宣告沒收之（最高法院九十三年度臺上字第二七四三
    號判決參照）；另扣案之注射針筒二支及注射用水一瓶，均
    係被告所有供施用第一級毒品海洛因所用之物，業經被告供
    明在卷，亦均應依刑法第三十八條第一項第二款之規定宣告
    沒收。
九、依刑事訴訟法第二百七十三條之一第一項、第二百九十九條
    第一項前段、第三百十條之二、第四百五十四條第一項，毒
    品危害防制條例第十條第一項、第二項、第十八條第一項前
    段、第二十三條第二項，刑法第二條第一項、第十一條、第
    三十八條第一項第二款，修正前刑法第五十六條、第四十七
    條、第五十一條第五款，判決如主文。
十、如不服本判決，得於判決書送達之日起十日內，以書狀敘述
    理由，向本院提出上訴（須附繕本）。
中    華    民    國    95    年    8     月    10    日
                  刑事第十三庭  法  官  許月馨
上正本證明與原本無異。
                                書記官  黃美雲
中    華    民    國    95    年    8     月    10    日
附錄論罪科刑法條
毒品危害防制條例
第十條第一項：施用第一級毒品者，處六月以上五年以下有期徒
刑。
第十條第二項：施用第二級毒品者，處三年以下有期徒刑。


司法院資訊處製作；財團法人民間司法改革基金會備份。
